【裁判字號】    89,訴,118
【裁判日期】    891020
【裁判案由】    偽造文書等
【裁判全文】
臺灣新竹地方法院刑事判決                          八十九年度訴字第一一八號
    公  訴  人  臺灣新竹地方法院檢察署檢察官
    被      告  甲○○
右列被告因偽造文書等案件，經檢察官提起公訴（八十九年度偵字第二四九號），本
院判決如左：
    主  文
甲○○連續意圖為自己不法之所有，而侵占對於業務上所持有之物，處有期徒刑捌月
，緩刑參年。
編號0000000號簽帳單貳紙上偽造之「丙○○」署押各壹枚，編號00000
00號簽帳單貳紙上偽造之「嚴文聰」署押各壹枚；凱興保險代理人股份有限公司汽
車險要保書貳紙上偽造之「丙○○」、「嚴文聰」署押各壹枚，均沒收。
    事  實
一、甲○○自民國八十八年七月二十日起，任職設於新竹市○○路○段二號之永慶汽
    車企業股份有限公司（下稱永慶公司）擔任汽車銷售業務員，負責車輛銷售、收
    取車款之業務，為從事業務之人，竟基於意圖為自己不法所有及行使偽造私文書
    之概括犯意，利用客戶丙○○於八十八年十月二十日在永慶公司上址向其訂購自
    小客車一輛，丙○○並於同日交付訂金新台幣（下同）三萬元之機會，將其業務
    上所持有前揭汽車銷售款項三萬元之其中二萬元，侵吞入己，而僅於當日繳回公
    司一萬元，其後數日，丙○○復於永慶公司上址，依約交付甲○○十萬元之購車
    款，甲○○即將其業務上所持有之前開汽車銷售款十萬元，悉數侵占入己，而未
    繳回公司；嗣甲○○趁丙○○於同年十一月二十一在永慶公司上址處，以彰化商
    業銀行之信用卡（卡號：0000000000000000號）刷卡方式支付
    三萬元購車款之機會，先以刷卡機刷印二份簽帳單（一份簽帳單為一式兩聯），
    將其中一份簽帳單記載金額三萬元，並將另一份空白之簽帳單置於其下，以兩份
    重疊方式交由丙○○簽名後，旋於同年月二十六日在上址公司處，偽造「丙○○
    」署押於上開空白簽帳單上（簽帳單編號為：0000000號，另一記載三萬
    元之簽帳單已遭甲○○撕毀），且填載消費金額十八萬元（包括甲○○前所侵占
    之十二萬、汽車差價二萬六千七百元及允諾給予丙○○有關汽車配備費用約三萬
    餘元，故甲○○填載金額為十八萬元），而偽造屬私文書之前揭簽帳單，再據以
    行使交由永慶公司向發卡銀行請款，足以生損害於丙○○，並使彰化商業銀行陷
    於錯誤，誤以為係真正持卡人丙○○所為之消費，而支付前揭金額予永慶公司。
    甲○○另同意贈送丙○○汽車保險，惟於同年十一月間在上開公司處，填載被保
    險人丙○○、金額為三萬一千一百八十五元之汽車險要保書，並在該要保書下欄
    之授權扣繳保費之消費簽帳單中持卡人（要保人）親自簽名欄處，偽造「丙○○
    」之署押，以示丙○○願意依約付款，而偽造屬私文書之授權扣款消費簽帳單，
    再據以行使交由凱興保險代理人股份有限公司（下稱凱興公司），向發卡銀行請
    款，足以生損害於丙○○，嗣因永慶公司即時發現，通知凱興公司後，始未向彰
    化銀行請款，而未詐得前揭款項。繼之，甲○○再利用丁○○於八十八年十一月
    二十九日在永慶公司上址向其訂購自小客車一輛，丁○○並於同日以其兄嚴文聰
    之中國信託商業銀行信用卡（卡號：0000000000000000號）刷
    卡方式支付三萬元訂金之機會，以刷卡機刷印二份簽帳單，將其中一份簽帳單記
    載金額三萬元，並將另一份空白之簽帳單置於其下，以兩份重疊方式交由嚴文聰
    簽名後，將三萬元之簽帳單交由公司入帳，而將另一空白簽帳單留存，丁○○隨
    後於八十八年十二月十日在公司上址，交付購車款十萬元予甲○○，甲○○即將
    其業務上所持有前揭汽車銷售款項十萬元，侵吞入己，旋於同年月十七日在上址
    公司處，偽造「嚴文聰」署押於上開空白簽帳單上（簽帳單編號為000000
    0號），且填載消費金額十二萬元（包括甲○○所前所侵占之十萬及允諾給予丁○○有關汽車配備費用二萬元，故甲○○填載金額為十二萬元），而偽造屬私文
    書之前揭簽帳單，再據以行使交由永慶公司向發卡銀行請款，足以生損害於嚴文
    聰，並使中國信託商業銀行陷於錯誤，誤以為係真正持卡人嚴文聰所為之消費，
    而支付前揭金額予永慶公司。其後數日，丁○○再於永慶公司上址交付三萬三千
    元（包括保險費三萬元、設定費三千元）予甲○○，甲○○將其業務上所持有前
    揭保險費、設定費計三萬三千元，悉數侵占入己，甲○○並旋即在上開公司處，
    填載被保人丁○○、金額為三萬三千零八元之汽車險要保書，並在該要保書下欄
    之授權扣繳保費之消費簽帳單中持卡人（要保人）親自簽名欄處，偽造「嚴文聰
    」之署押，以示嚴文聰願意依約付款，而偽造屬私文書之授權扣款消費簽帳單，
    再據以行使交由凱興公司，向發卡銀行請款，足以生損害於嚴文聰，嗣因永慶公
    司即時發現，通知凱興公司後，始未向中國信託商業銀行請款，而未詐得前揭款
    項。
二、案經永慶公司訴請臺灣新竹地方法院檢察署檢察官偵查起訴。
    理  由
一、右揭犯罪事實，業據被告甲○○於偵查及本院審理時供認不諱，核與告訴代理人
    乙○○、被害人丙○○及丁○○指述之情節相符，復有訂購合約書影本、簽帳單
    影本、汽車險要保書影本、財團法人聯合信用卡中心退費單各二紙附卷可稽，被
    告自白經核與事實相符，事證明確，被告犯行堪予認定，應依法論科。
二、核被告意圖為自己不法之所有，而侵占對於業務上所持有之物之行為，係犯刑法
    第三百三十六條第二項之業務侵占罪；又偽造「丙○○」、「嚴文聰」之署名於
    簽帳單及要保書下欄之授權扣款消費簽帳單上，偽造私文書並進而行使，使發卡
    銀行陷於錯誤而將除要保書下欄之授權扣款消費簽帳單所載金額外之其餘簽帳單
    所載之金額匯入告訴人公司（因被告偽造汽車險要保書下欄之授權扣繳保費之消
    費簽帳單部分，凱興公司尚未向發卡銀行請款，未生詐欺取財之結果），足生損
    害於丙○○、嚴文聰及發卡銀行之行為，係犯刑法第二百十條、第二百十六條之
    行使偽造私文書罪及刑法第三百三十九條第一項、第三項之詐欺取財罪，其中偽
    造丙○○、嚴文聰署押之行為，均為偽造私文書行為之部分行為，偽造私文書後
    復持以行使，其偽造之低度行為，為行使之高度行為所吸收，均不另論罪。另被
    告偽造「丙○○」、「嚴文聰」之署押於汽車險要保書下欄之授權扣繳保費之消
    費簽帳單，因凱興公司尚未向發卡銀行請款，未生詐欺取財之結果，是部分為詐
    欺取財未遂。被告先後多次業務侵占犯行、詐欺取財犯行及多次行使偽造私文書
    犯行，均時間緊接，所犯構成要件相同，均顯係基於概括之犯意反覆為之，均為
    連續犯，均應依刑法第五十六條規定，應分別論以一罪，並均加重其刑。而被告
    係以前開行使偽造私文書及詐欺之方法，以達其保有業務上侵占所得財物之目的
    ，從而，被告所犯連續業務侵占、連續行使偽造私文書與連續詐欺取財罪間，有
    方法結果之牽連關係，應依刑法第五十五條之規定，從較重之連續業務侵占罪處
    斷。爰審酌被告僅為貪圖業績，貿然允諾客戶之要求，復因資力不足，竟起意犯
    罪，不尊重他人財產權利、所為影響他人信用交易、所生損害及已償還公司部分
    款項，暨犯罪後坦承態度良好等一切情狀，量處如主文所示之刑。查被告前未曾
    受有期徒刑以上刑之宣告，有臺灣高等法院被告全國前案紀錄表附卷可證，因一
    時貪慾圖便，短於思慮，致罹刑章，惡性尚屬輕微，犯後坦承不諱，並先行償還
    部分款項，態度良好，經此次教訓，當知所警惕，而無再犯之虞，本院認前開對
    其所宣告之刑，以暫不執行為適當，爰併宣告緩刑三年，以啟自新。
三、編號0000000號簽帳單二紙上偽造之「丙○○」署押各一枚；編號000
    0000號簽帳單二紙上偽造之「嚴文聰」署押各一枚；凱興公司汽車險要保書
    二紙上偽造之「丙○○」、「嚴文聰」署押各一枚，均應依刑法第二百十九條規
    定沒收之。
據上論斷，應依刑事訴訟法第二百九十九條第一項前段，刑法第五十六條、第二百十
六條、第二百十條、第三百三十六條第二項、第三百三十九條第一項、第五十五條、
第七十四條第一款、第二百十九條，罰金罰鍰提高標準條例第一條前段，判決如主文
。
本案經檢察官章京文到庭執行職務。
中     華     民     國     八十九     年      十      月     二十      日
                                       臺灣新竹地方法院刑事第二庭
                        法    官  謝  永  昌
右正本證明與原本無異。
如不服本判決，應於判決送達後十日內向本院提出上訴狀( 應附繕本 )，上訴於
臺灣高等法院。
                                           書 記 官  陳  凰  榆
中     華     民     國     八十九     年      十      月     二十      日
附錄論罪科刑法條：
刑法第二百十六條
刑法第二百十六條
行使第二百十條至第二百十五條之文書者，依偽造、變造文書或登載不實事項或使登
載不實事項之規定處斷。
刑法第二百十條
偽造、變造私文書，足以生損害於公眾或他人者，處五年以下有期徒刑。
刑法第三百三十六條第二項
對於公務上或因公益所持有之物，犯前條第一項之罪者，處一年以上七年以下有期徒
刑，得併科五千元以罰金。
對業務上所持有有之物，犯前條第一項之罪者，處六月以上五年以下有期徒刑，得併
科三千元以下罰金。
刑法第三百三十九條第一項
意圖為自己或第三人不法之所有，以詐術使人將本人或第三人之物交付者，處五年以
下有期徒刑、拘役或科或併科一千元以下罰金。
以前項方法得財產上不法之利益或使第三人得之者，亦同。
前二項之未遂犯罰之。


司法院資訊處製作；財團法人民間司法改革基金會備份。
